【裁判字號】    94,自,174
【裁判日期】    950529
【裁判案由】    強制罪等
【裁判全文】
臺灣臺北地方法院刑事裁定               94年度自字第174號
自  訴  人  拓遠股份有限公司
代  表  人  蔡純貞
自訴代理人  鄭文玲律師
被      告  乙○○
            丙○○
            甲○○
上三人共同
選任辯護人  盧柏岑律師
上列被告因偽造文書等案件，經自訴人提起自訴，本院裁定如下
：
    主  文
自訴駁回。
    理  由
一、自訴意指略以：被告乙○○為台北金融大樓股份有限公司（
    下稱台北一○一公司）董事長、被告丙○○為副董事長、被
    告甲○○為董事兼總經理。自訴人向台北一○一公司承租一
    ○一大樓第五、六層，投入大筆資金經營佳姿一○一氧身運
    動會館。由於一○一整棟辦公大樓於民國九十三年十二月三
    十一日才正式開幕，故自訴人營運未久，資金周轉困難，積
    欠員工薪資，而於九十四年五月十日宣布除一○一會館外，
    其餘會館暫停營業，豈料，同年月十九日晚突有部分自訴人
    離職員工及不明人士進入一○一會館徹夜抗爭，台北一○一
    公司不但未出面制止，反而任由該等人士佔據會館，並於翌
    日（即二十日）在未經自訴人同意下，被告三人決策採取斷
    水斷電管制措施，限制所有一○一會館之工作人員及會員進
    入，使自訴人無法進入承租之場地營運。台北一○一公司並
    於同年月二十日召開記者會，以毀損自訴人名譽及信用之手
    段，渲染自訴人積欠新台幣（下同）七千五百萬元租金未付
    ，並透過平面及電子媒體大肆報導，使自訴人商譽及信用受
    到空前打擊，因認被告三人涉犯刑法第三百零四條之強制罪
    及第三百十條之誹謗罪及第三百十三條之妨害信用罪嫌。
二、按法院或受命法官於自訴案件第一次審判期日前訊問及調查
    結果，如認為案件有刑事訴訟法第二百五十二條至第二百五
    十四條之情形者，得以裁定駁回其自訴，同法第三百二十六
    條第三項定有明文。次按犯罪事實應依證據認定之，無證據
    不得推定其犯罪事實，刑事訴訟法第一百五十四條第二項定
    有明文。所謂證據，須適於為被告犯罪事實之證明者，始得
    採為斷罪資料，如未能發現相當證據，或證據不足以證明，
    自不能以推測或擬制之方法，以為裁判基礎；又刑事訴訟法
    第一百六十一條第一項規定：檢察官就被告犯罪事實，應負
    舉證責任，並指出證明之方法。因此，檢察官對於起訴之犯
    罪事實，應負提出證據及說服之實質舉證責任。倘其所提出
    之證據，不足為被告有罪之積極證明，或其闡明之證明方法
    ，無從說服法官以形成被告有罪之心證，基於無罪推定之原
    則，自應為被告無罪判決之諭知，此為自訴制度所準用，是
    自訴人即同如檢察官，應就犯罪事實負積極之舉證責任，於
    舉證不足時，即應為無罪之諭知。
三、自訴人認被告三人涉犯強制罪、誹謗罪及妨害信用罪嫌，無
    非係以網路新聞資料及台北一○一公司新聞稿為主要論據。
    被告三人則提出書狀辯稱：依據台北一○一公司組織規程分
    層負責之規定，被告乙○○、丙○○與本案事件無關。本案
    自訴人與台北一○一公司之租約，係由被告甲○○簽訂，但
    後續執行，係由案外人即購物中心陳文光副總經理核決。本
    案自訴人積欠租金、水電及管理費，計算迄九十四年四月十
    一日止，已達六千二百餘萬元，經台北一○一公司催告，自
    訴人仍未繳清，故台北一○一公司於九十四年五月十八日終
    止租約，並於同年月二十日起不再繼續供應水電，但並未強
    制或限制自訴人公司員工不得進入佳姿氧身運動會館。自訴
    人公司員工及會員於同年月十九日徹夜抗爭，引發社會關切
    ，台北一○一公司則由被告甲○○決行於同年月二十日發布
    聲明稿，內容均為事實，並未散布不實事項或流言毀損他人
    名譽或信用。且台北一○一公司與自訴人間終止租約停供水
    電之民事爭議，業經鈞院九十四年度北簡字第二○八一一號
    判決台北一○一公司得請求自訴人返還租賃物，並駁回自訴
    人上訴確定，故被告三人並無強制、誹謗或妨害信用之犯行
    。
四、經查：
  (一)強制罪嫌部分：
  1.自訴人訴稱被告三人決策，將自訴人承租經營之佳姿一○一
    氧身運動會館斷水斷電，並限制自訴人公司員工及會員進入
    會館等情，所提出之網路新聞資料，係證明自訴人僅留一○
    一會館營業之事實；然就被告三人是否涉犯強制罪嫌部分，
    並未提出任何積極證據供本院審酌，經本院於九十五年三月
    十日裁定命自訴人於七日內補正此部分之證據方法，自訴人
    於九十五年三月二十三日收受送達後，迄今仍未能補正，故
    本院僅就被告所提出之相關證據加以審酌，合先敘明。
  2.自訴人先後向台北一○一公司承租位於台北市○○區市○路
    四五號五樓、五樓之一之編號Ｌ五．一二號，同上號六樓、
    六樓之二、六樓之三之編號Ｌ六．○一號及同上號六樓之一
    編號Ｌ六．○二號租賃物，台北一○一公司則由被告甲○○
    代表與自訴人簽訂健身俱樂部租約及購物中心租約，此有台
    北一○一健身俱樂部租賃契約、台北一○一購物中心租賃契
    約在卷足憑（本院卷第四七至九一頁）。被告三人辯稱：購
    物中心於九十二年十一月十四日開幕，自訴人陸續給付三三
    , 六二二, 一八七元（含八百十六萬元押金），惟未再給付
    九十三年五月份以後之租金及管理費，並積欠水電及空調費
    用，經兩度協商，自訴人未依協議履行，迨九十三年十二月
    三十一日，購物中心旁之辦公大樓開幕後，仍未給付等事實
    ，為自訴人於本院九十四年度北簡字第二○八一一號返還租
    賃物民事事件中所不爭執。被告三人雖不否認確有於九十四
    年五月二十日起將自訴人承租之租賃物斷水斷電一節，惟辯
    稱：被告甲○○與自訴人簽約後，因自訴人積欠租金、水電
    及管理費，故依台北一○一公司組織規章第五條規定，後續
    租約事務之處理由購物中心事業處陳文光副總經理分層負責
    等語，並提出台北一○一公司之組織規章附卷為證（本院卷
    第一一一頁），故自訴人訴稱斷水斷電係被告三人之決策云
    云，並未舉證以實其說。另外，依健身俱樂部租約第一三．
    三條及購物中心租約第一三．三、一三．四條約定，自訴人
    應每月向台北一○一公司繳納管理費、水電費用、空調相關
    費用，故自訴人與台北一○一公司約定，水電公司先供應水
    電，自訴人將應負擔之費用交予台北一○一公司，台北一○
    一公司再繳納予水電公司，台北一○一公司有提供水電之先
    行義務，惟自訴人既已積欠水電費數月之久，則台北一○一
    公司拒絕提供水電之舉非無依據，難認有何不法之犯行。
  3.另外，自訴人訴稱被告三人限制自訴人公司員工及會員進入
    一○一會館部分，則為被告所否認，自訴人復未能舉證以實
    其說，此部分自屬無法證明，故尚難認定被告三人有何強制
    罪之犯行。
  (二)誹謗罪、妨害信用罪嫌部分：
  1.刑法第三百十條之誹謗罪，須行為人意圖散布於眾，而指摘
    或傳述足以毀損他人名譽之事，為其構成之要件；而刑法第
    三百十三條之妨害信用罪，則係以行為人散布流言或以詐術
    損害他人之信用為其構成要件，其中誹謗罪中所稱「散布於
    眾」，係指散播傳布於不特定人或多數人，使大眾得以知悉
    其內容而言，另妨害信用罪構成要件所稱「散布流言」即將
    無稽之言，廣為散布於眾，俾眾週知之意，是刑法上開誹謗
    罪及妨害信用罪，均係以行為人向不特定人或多數人散布指
    摘足以毀損他人名譽之事，或將無稽之言散布於眾損害他人
    之信用，始克相當。
  2.自訴人訴稱被告三人發布新聞稿，渲染自訴人積欠租金一節
    ，而涉犯誹謗罪及妨害信用罪嫌部分，雖提出台北一○一公
    司九十四年五月二十日新聞稿（本院卷第八頁）為證，然被
    告辯稱：該新聞稿為被告甲○○決行，與其餘被告無關。再
    者，細察該新聞稿之內容，係針對自訴人公司部分員工及會
    員於九十四年五月十九日晚間聚集於佳姿一○一氧身運動會
    館抗爭之說明，其中因自訴人公司跳票及積欠租金、水電及
    管理費，而由台北一○一公司終止租約部分，業經本院九十
    四年度北簡字第二○八一一號民事返還租賃物事件審理，認
    自訴人因積欠租金達二期以上，台北一○一公司自九十四年
    五月十八日終止租約依法有據，判決自訴人應將上開租賃物
    騰空返還台北一○一公司確定，此有該判決書及駁回上訴裁
    定各一份在卷足稽，則台北一○一公司上開新聞稿所載之內
    容，實難謂有何散布不實流言之情形，而與上開誹謗或妨害
    信用罪之構成要件有間，被告三人自無從以此相繩。
五、綜上所述，自訴人並未提出積極證據，證明被告三人有何強
    制、誹謗或妨害信用罪之犯行。本案有刑事訴訟法第二百五
    十二條第十款犯罪嫌疑顯然不足之情形，依照首開說明，本
    件自訴應予駁回。
據上論結，應依刑事訴訟法第三百二十六條第三項、第二百五十
二條第十款，裁定如主文。
中    華    民    國    95    年    5     月    29    日
                  刑事第十庭審判長法  官  林婷立
                                  法  官  林柏泓
                                  法  官  紀文惠
以上正本證明與原本無異。
如不服本裁定，應於送達後5日內，向本院提出抗告狀。
                                  書記官  劉新怡
中    華    民    國    95    年    5     月    29    日


司法院資訊處製作；財團法人民間司法改革基金會備份。
